臺灣高雄地方法院刑事判決
110年度審易字第1372號
公  訴  人  臺灣高雄地方檢察署檢察官
被      告  張簡振嘉



上列被告因違反毒品危害防制條例案件，經檢察官提起公訴（11
0年度偵字第14962號），本院判決如下：
    主  文
本件公訴不受理。
扣案之第一級毒品海洛因貳包（含包裝袋貳只，驗餘淨重合計零
點壹肆肆公克），第二級毒品甲基安非他命壹包（含包裝袋壹只
，驗餘淨重壹點伍陸壹公克），均沒收銷燬。
    理  由
一、起訴意旨略以：被告張簡振嘉明知海洛因、甲基安非他命分
    別係毒品危害防制條例所列管之第一級、第二級毒品，未經許
    可，不得持有第一級、第二級毒品，竟基於持有第一級及第
    二級毒品之犯意，於民國110年4月3日20時50分許前某不詳
    時間，在高雄市大寮區中興村某電子遊藝場，以不詳金額，
    向姓名、年籍不詳，綽號「阿民」之成年男子，購買第一級
    毒品海洛因2包、安非他命1包、含有第三級毒品之咖啡包4
    包、錠劑1包（為白色錠劑3顆及橘色錠劑1顆）後而持有之
    （持有第三級毒品部分，尚未逾純質淨重5公克）。嗣於同
    年4月3日20時50分許，被告駕駛車牌號碼000-0000號自用小
    客車，行經高雄市○○區○○路00號前，自撞路旁電線桿發生交
    通事故，並留下該自小客車自行離去，警獲報將上開車輛移
    置保管檢視發現上開毒品，並調閱監視器循線調查，始悉上
    情。因認被告係違反毒品危害防制條例第11條第1項之持有
    第一級毒品罪嫌，及同條例第11條第2項之持有第二級毒品
    罪嫌等語。
二、按①按起訴之程序違背規定者，應諭知不受理之判決，並得
    不經言詞辯論為之，刑事訴訟法第303條第1款、第307條分
    別定有明文。②毒品危害防制條例第20條第1項規定，犯第10
    條之罪者，檢察官應聲請法院裁定，令被告入勒戒處所觀察
    、勒戒，其期間不得逾2月。而持有毒品之低度行為，應為
    施用毒品之高度行為所吸收，二者乃實質上一罪；初次施用
    毒品者，檢察官應依上開條例第20條第1項之規定，先聲請
    法院裁定入勒戒處所觀察勒戒，自不得逕行起訴，則被施用
    毒品所吸收之持有毒品，亦不得再行起訴（最高法院98年度
    台非字第302號判決意旨參照）。③依保安處分執行法第4條
    之1第1項第3款、第2項所規定：「宣告多數保安處分者，依
    左列各款執行之：三、因同一原因，宣告多數禁戒，期間相
    同者，執行其一；期間不同者，僅就其中最長期間者執行之
    ；其因不同原因宣告者，同時執行之；如不能同時執行時，
    分別執行之。保安處分開始執行後，未執行完畢前，又受同
    一保安處分之宣告者，仍僅就原執行之保安處分繼續執行之
    。但後宣告保安處分之法院檢察官認以執行後宣告之保安處
    分為適當者，得聲請該法院裁定，就後宣告之保安處分執行
    之。」，可知觀察、勒戒保安處分之程序僅有1個，行為人
    倘因多次施用毒品犯行，法院僅需裁定1個保安處分，縱經
    法院多次裁定送觀察、勒戒，亦僅執行其一，是行為人於經
    裁定送觀察、勒戒執行完畢前，無論其施用毒品級別如何，
    亦不問有多少次施用毒品犯行，均為該次保安處分程序之效
    力所及，而不另論罪。而揆諸毒品危害防制條例第20條第1
    項僅規定檢察官對於「犯毒品危害防制條例第10條者」，應
    聲請法院裁定令入勒戒處所觀察、勒戒，並未區分所施用之
    毒品之等級、種類，所以遭查獲之被告即便查獲前施用一、
    二級等各式多種毒品，也不會因此需分受多次之觀察勒戒處
    分，此蓋著眼於施用毒品者之觀察勒戒治療，與刑事追訴採
    一罪一罰之概念並不相同，從前開法條之立法目的以觀，該
    觀察勒戒裁定及不起訴處分之效力均應及於被告預備供施用
    之其他毒品之持有部分始屬合理，否則一方面為使初犯施用
    一、二級毒品犯行之被告藉由觀察勒戒、不起訴處分等程序
    使其得以進行比刑事追訴更有效率之觀察勒戒程序，另一方
    面卻就預備施用而尚未及施用之其他毒品再進行追訴處罰，
    就初次施用毒品者同時以不同規範目的之處理程序為二種相
    反歧異之處理，當非立法之本意（臺灣高等法院臺南分院10
    8年上易字第292號判決意旨可資參照）。　　
三、經查：
㈠、警方於前揭時、地，查扣之海洛因2包、甲基安非他命1包，
    為被告所有乙節，業經被告於警詢、偵訊及本院準備程序時
    坦認不諱，且有高雄市政府警察局鑑定書1份存卷可稽。而
    將扣案之白色粉末2包、白色結晶1包送驗，確檢出第一級毒
    品海洛因成分、第二級毒品甲基安非他命成分等情，有高雄
    市立凱旋醫院濫用藥物成品檢驗鑑定書2份存卷可憑（見偵
    卷第51頁、第81頁），此部份事實堪予認定。
㈡、然被告曾於109年10月25日上午7時許，在高雄市○○區○○街000
    ○0號13樓之1居處內，施用甲基安非他命乙事，經本院以110
    年度毒聲字第77號裁定觀察勒戒後，被告於110年10月27日
    入高雄戒治所附設勒戒所執行觀察勒戒；嗣因有繼續施用毒
    品傾向，復由本院以110年度毒聲字第1402號裁定強制戒治
    ，現仍於高雄戒治所執行強制戒治中等情，有本院前揭裁定
    、臺灣高等法院被告前案紀錄表、在監在押全國紀錄表各1
    份在卷可稽。
㈢、雖被告於警詢或偵訊時未表示該扣案海洛因、甲基安非他命
    是否有施用過乙情（見警卷第7頁；偵卷第91頁）；但被告
    於警詢或偵訊時卻有陳稱：扣案的毒品是我自己在吸食的等
    語；嗣被告於本院審理時，則明確供稱：毒品是被撞前幾小
    時買的，買來後有用過等語（見審易卷第29頁）。足見被告
    已供明扣案之海洛因、甲基安非他命係施用所剩餘；再者，
    因上開扣案之海洛因、甲基安非他命數量不多，亦無其他證
    據證明是被告用以販賣或轉讓，故其前揭供稱並非無稽，基
    於罪證有疑，利於被告之解釋原則，應認扣案之海洛因、甲
    基安非他命係被告施用後所剩餘者。
四、揆諸上開最高法院及臺灣高等法院臺南分院108年上易字第2
    92號判決意旨，可知被告前揭持有海洛因、甲基安非他命之
    行為，應為上述觀察勒戒及強制戒治之裁定效力所及，不得
    逕行起訴，然檢察官卻逕對被告持有第一級毒品、持有第二
    級毒品部分提起公訴，違背起訴之程序規定，自應為不受理
    之判決。
五、末按沒收，除有特別規定者外，於裁判時併宣告之；違禁物
    或專科沒收之物得單獨宣告沒收，刑法第40條第1項、第2項
    分別定有明文。又查獲之第一、二級毒品，不問屬於犯罪行
    為人與否，均沒收銷燬之，毒品危害防制條例第18條第1項
    前段亦定有明文。查：本案查扣之白色粉末2包，檢出第一
    級毒品海洛因成分（合計檢驗後淨重0.144公克）；白色結
    晶1包，檢出第二級毒品甲基安非他命成分（檢驗後淨重1.5
    61公克）等情，有高雄市立凱旋醫院濫用藥物成品檢驗鑑定
    書2份存卷可憑（見偵卷第51頁、第81頁），均屬違禁物，
    依毒品危害防制條例第18條第1項前段規定，宣告沒收銷燬
    之。另本件包裝毒品之包裝袋3只，因與其內之毒品難以析
    離，且無析離之實益與必要，應視同毒品，一併沒收銷燬之
    。至於送驗耗損部分之毒品因已滅失，爰不另宣告沒收銷燬
    。
據上論斷，應依刑事訴訟法第303條第1款、第307條，毒品危害
防制條例第18條第1項前段，刑法第11條、第38條第2項前段、第
40條第2項，判決如主文。
中　　華　　民　　國　　111 　年　　5 　　月　　30　　日
                  刑事第五庭    法　官  陳川傑
以上正本證明與原本無異。
如不服本判決應於收受判決後20日內向本院提出上訴書狀，並應
敘述具體理由。其未敘述上訴理由者，應於上訴期間屆滿後20日
內向本院補提理由書(均須按他造當事人之人數附繕本)「切勿逕
送上級法院」。
中　　華　　民　　國　　111 　年　　5 　　月　　30　　日
                                書記官  黃挺豪